【裁判字號】    90,易,1092
【裁判日期】    920606
【裁判案由】    公共危險
【裁判全文】
臺灣臺北地方法院刑事判決                          九十年度易字第一九二號
    公  訴  人  臺灣臺北地方法院檢察署檢察官
    被      告  辛○○
    選任辯護人  陳松棟律師
                李逸文律師
右列被告因公共危險案件，經檢察官提起公訴（八十九年度偵字第二二一０四號），
本院判決如左：
    主  文
辛○○無罪。
    理  由
一、公訴意旨略以：被告辛○○於民國八十七年六月四日，取得臺北縣新店市○○街
    三十三巷十七號地下室即容石園大廈地下室停車場之經營權後，於八十七年七月
    間（原起訴書記載為八十八年八月間，檢察官到庭論告時更正之）在上址僱工從
    事舖設瀝青、劃停車格線、油漆牆壁以整修該停車場，被告原應注意所用以舖設
    地面使用後所剩餘之瀝青、用以裝置油漆之油漆桶、裝置甲苯以混合油漆使用之
    甲苯桶及整修地下室所餘之廢棄物之鋼筋、碎水泥塊、塑膠袋等廢棄物，均係妨
    害衛生之物品，被告並應就所僱工人於該整修工程完成後，監督該等工人將前揭
    廢棄物應運至適當處所予以棄置，且當時亦未有何不能注意之情況，詎被告竟疏
    未注意要求所僱用之工人將前揭廢棄物運棄至適當處所，任由其所僱用之工人於
    整修工程完成後，將甲苯桶、油漆桶、瀝青渣、鏽蝕鋼筋、碎水泥塊、塑膠袋等
    妨害衛生之物品混入以供容石園大廈住戶存置飲用水之蓄水池內。嗣經容石園大
    廈住戶於八十九年九月十七日委由清潔公司清理設於地下室之蓄水池時，於蓄水
    池內發現遭棄置之甲苯桶、油漆桶、瀝青渣、鏽蝕鋼筋、碎水泥塊、塑膠袋等足
    以妨害衛生之物品始悉上情；因認被告涉犯刑法第一百九十條第三項、第一項之
    過失妨害公眾飲水罪嫌等語。
二、按「犯罪事實應依證據認定之，無證據不得推定其犯罪事實。」、「不能證明被
    告犯罪或其行為不罰者，應諭知無罪之判決。」刑事訴訟法第一百五十四條、第
    三百零一條第一項分別定有明文；又「告訴人之告訴，係以使被告受刑事訴追為
    目的，是其陳述是否與事實相符，仍應調查其他證據以資審認。」、「認定犯罪
    事實所憑之證據，雖不以直接證據為限，間接證據亦包括在內；然而無論直接或
    間接證據，其為訴訟上之證明，須於通常一般之人均不致有所懷疑，而得確信其
    為真實之程度者，始得據為有罪之認定。」、「認定不利於被告之事實，須依積
    極證據，苟積極證據不足為不利於被告事實之認定時，即應為有利被告之認定，
    更不必有何有利之證據。」最高法院五十二年臺上字第一三００號、七十六年臺
    上字第四九八六號、三十年上字第八一六號亦分別著有判例可資參照。
三、訊據被告辛○○堅詞否認有何公訴人所指犯行，辯稱：渠自八十七年六月間取得
    容石園大廈地下室停車場之經營管理權後，僅有在八十七年七月間委請證人庚○○管理並雇工施作過一次，項目是把地上鋪設瀝青與粉刷，後來因為賣得不好也
    就沒有再整修，八十八年八月間並沒有整修的動作，八十七年七月間整修時，也
    沒有將廢棄物拋入地下蓄水池的行為等語。
四、公訴人所以認被告涉有本案犯行，主要係以（一）告訴人乙○○、戊○○指訴被
    告於八十八年八月間雇工從事舖設瀝青、劃停車格線、油漆牆壁以整修該停車場
    時任由工人將裝置油漆之油漆桶、裝置甲苯以混合油漆使用之甲苯桶及整修地下
    室所餘之廢棄物之鋼筋、碎水泥塊、塑膠袋等廢棄物混入容石園大廈住戶存置飲
    用水之蓄水池內乙節不移（公訴人雖於九十二年五月二十三日審判期日當庭變更
    所訴被告犯行時間為八十七年七月間，然並未舉出任何證據以佐實其變更之依憑
    ）。（二）八十九年九月十七日告訴人雇工清洗容石園大廈地下蓄水池，的確於
    蓄水池內發現有甲苯桶、油漆桶、瀝青渣、鏽蝕鋼筋、碎水泥塊、塑膠袋等妨害
    衛生之物品為論據。經查，本案被告八十七年六月間取得容石園大廈地下室停車
    場之經營管理權，並於八十七年七月間委請證人庚○○管理，並雇工施作容石園
    地下室停車場之鋪設瀝青工程與重新繪製停車格工程過一次；及八十九年九月十
    七日容石園大廈管理委員會請清潔公司清洗該大廈地下室蓄水池，打開多個蓄水
    池水泥製人孔蓋時，發現各該人孔下方蓄水池有廢棄物，經全部起出統計，共有
    水泥蓋四塊、水泥塊約三十袋、瀝青渣或瀝青塊約四袋、廢油漆桶一袋、廢甲苯
    桶一袋、廢水泥袋、尿布、垃圾一袋、廢鋼筋一袋物品等情，前者為被告所自承
    ，後者則為被告所不否認（但辯稱與渠無關），核與告訴人指訴情節相符，並與
    證人庚○○證述一致，又有現場照片十幀在卷足參（臺灣臺北地方法院檢察署八
    十九年度偵字第二二一０四號卷第十二頁、第二十五、二十六頁參照），此部分
    事實已臻明確；故本案應釐清之重點，即在於１、於容石園大廈地下室蓄水池所
    起出之廢棄物有無證據足證乃被告所僱工人所投入？被告所施作之工程有無產生
    前開廢棄物之可能？２、被告究竟何時僱工從事舖設瀝青、劃停車格線、油漆牆
    壁以整修該容石園地下停車場之工程？３、如本案廢棄物為被告於八十七年七月
    間僱工人施工時，工人所投棄，被告是否應注意，能注意而不注意，致有過失責
    任？
五、經查：
    （一）訊據證人庚○○證稱只知道當時施工之工頭叫王文信，聯絡電話還要回去
          查（本院一卷第三十七頁參照），而無法傳喚當時施工的工人到庭證述施
          工實際經過，且又無其他證據顯示當時施工之詳細情形，故雖然八十九年
          九月十七日確實於容石園大廈地下室數個蓄水池人孔蓋下方起出前開廢棄
          物，但並無證據證明係由被告所僱用之工人所丟棄；而觀前開廢棄物，大
          多數均為水泥塊類之廢棄物，但被告所施作之工程乃在容石園地下室停車
          場原有之水泥地面上鋪設瀝青、繪製停車格，並未對於蓄水池水泥蓋或容
          石園地下室停車場水泥部分有所施作，自無造成大量水泥塊、鋼筋、水泥
          袋甚至尿布等廢棄物之可能，而其餘瀝青渣、油漆桶、甲苯桶等廢棄物，
          數量非多，且若被告所僱請工人真要任意拋棄該等廢棄物，僅需要將之載
          運至任意路旁丟棄即可，衡情不置於大費周章，將難以單憑一、二人即可
          搬動（詳下述）之多個沈重蓄水池水泥蓋扛起，分批拋入後再將之蓋上；
          如此不僅反較直接載走耗時費力，且徒增將來一旦被發現時所需面對之民
          、刑事責任。又查容石園大廈管理委員會於八十八年間曾由透過證人即時
          任總幹事之丙○○僱請證人甲○○針對容石園大廈地下室蓄水池之水泥蓋
          施作，將所有之水泥蓋撤換成鐵蓋，之後又因為鐵蓋上有孔（供拿起鐵蓋
          所用之手提孔），為防止異物繼續掉落蓄水池，而二度由證人甲○○將所
          有蓄水池鐵蓋加鋪塑膠布。此情業據證人丙○○、甲○○證述綦詳：「（
          問：八十七年到八十八年中間是否有到他們（容石園大廈）地下室施作工
          程？）答：就是他們裡面有水池，水池有人孔蓋，原本的材質是水泥蓋，
          換成鐵蓋．．．」、「（問：是否能否夠確定是丙○○找你去施作的？）
          答：是的。」、「我把所有的蓋子更換」、「因為蓋子很重，所以我們就
          用震動電鑽將之粉碎，將它裝載在袋子內運走。」、「我不敢保證完全沒
          有東西掉下去．．．」、「．．．掉落下去的碎屑若是大塊的話，我們會
          把他撿起來。」、「（問：對於丙○○說你並非是將水泥蓋搬至路面後再
          行打碎，而直接站在（水泥蓋旁）以電鑽直接打碎水泥蓋，造成碎塊掉落
          蓄水池，對於他的說法你有何意見？）答：我是有這個行為，不過就算是
          有掉下去我都有把碎塊撿起來。」（本院九十二年四月四日、四月二十九
          日訊問筆錄證人甲○○所言參照）；「（問：該工程【請證人甲○○更換
          水泥蓋為鐵蓋後加鋪塑膠布】是何人要求施作的？）答：是管委會，因為
          原來（鐵）蓋在上面有二個缺口，東西會掉落下去，所以才請甲○○來加
          鋪塑膠蓋，這樣子塑膠蓋蓋上之後髒的東西就不會掉下去了。」、「詳細
          的經過是先要求拿走水泥蓋裝上鐵板再加鋪設塑膠布．．．，」、「水泥
          蓋是很大、而且很厚，水泥蓋也已經垮掉，至少垮掉一半、有些是一截掉
          入到水池裡面，而且從路面來看，就可以看到蓄水池的水了，甲○○就拿
          著電鑽直接對水泥蓋來施作，打碎之後碎片會掉落蓄水池內，他再從蓄水
          池將這些碎塊拿出來丟棄，但是我不知道他丟在哪裡，當時來施作的時候
          ，有時候是二個人，有時候是三個人。」、「（某些較大的水泥蓋）因為
          兩個人絕對無法搬動水泥蓋，所以他是把蓋子打碎之後再將碎塊取出。」
          （本院九十二年四月二十九日訊問筆錄證人丙○○所言參照）。是以唯一
          明確有將容石園大廈地下室蓄水池水泥蓋起出施作，且造成大量水泥塊等
          廢棄物之工程並非被告僱工所為，反而是容石園大廈管理委員會所僱請之
          證人甲○○所為。
    （二）１、證人庚○○證稱，其任職時間為八十七年七月十五日至八十七年十一
              月十五日四個月，在八十七年七月十五日進駐容石園大廈地下室停車
              場時，被告已經僱工施作完畢了，是在進駐時間前沒多久施工完成的
              ，當時整修完成時其與被告、住戶、（容石園）管委會都有去看過蓄
              水池，並將蓄水池方形水泥塊打開過，在整修期間地下室停車場整理
              得非常乾淨，並且當時也有請管委會下去驗收，並沒有丟棄廢棄物到
              水池內，當時有一些箱子，其有請他們（指工人）帶走等語（本院九
              十二年二月二十日、九十年八月十六日訊問筆錄參照）。
          ２、證人即曾任容石園大廈管理委員會總幹事之丙○○證稱其記憶中只有
              全面鋪設瀝青一次，有一次是針對沒有做好的部分來補強，時間是在
              被告接手停車場並委託其找工人看管停車場後兩三個月後，當初所以
              要鋪設瀝青是因為要賣車位，其只知道有一次鋪設瀝青，之所以在偵
              查中會說有兩次鋪設瀝青，且明確指出第二次是在八十八年八月間鋪
              設，是容石園管委會委員己○○告訴其的，其只是照著己○○的話說
              的，容石園大廈管理委員會八十九年十一月份第二次委員會會議紀錄
              特別報導二、所載「天恩建設公司委託丙○○先生代管地下室停車場
              有關停車管理業務，至於該公司先後兩次在地下室鋪設瀝青及劃相關
              標線，係該公司自行處理，並非授權周君代辦」這一段話不知道是誰
              講的，但其所知只有鋪設過一次瀝青（本院九十二年四月二十九日訊
              問筆錄參照）。
          ３、證人即負責看管容石園大廈地下停車場之管理員壬○○證稱：八十七
              年七月二十五日伊到職後，大約一個禮拜，有鋪設過一層瀝青，後來
              老闆（即被告）認為鋪設的不夠踏實，針對不夠踏實的部分來做加強
              ，這也是到職後一週左右的事，鋪設瀝青的工程只有一次，後續的工
              程只是補強而已，而該次鋪設瀝青並沒有看到有任何廢棄物被丟入蓄
              水池，而且鋪設完瀝青的一段期間，也沒有聽到任何住戶、管理員或
              其他的人有談到有人將廢棄物丟入蓄水池的事情，在其任職的二年中
              （八十七年七月二十五日至八十九年六月二十五日）並沒有再鋪設瀝
              青，停車場也沒有重新粉刷、油漆過，只有因為水泥蓋不是很密合，
              曾經改為鐵蓋並加裝塑膠皮（本院九十年九月四日、九十二年三月十
              四日訊問筆錄參照）。
          ４、證人即負責看管容石園大廈地下停車場之管理員丁○○固證稱在其由
              容石園大廈離職（八十八年七月間）前，容石園大廈地下室停車場曾
              施作過瀝青工程一次（本院九十二年二月二十日訊問筆錄參照），但
              其對於究竟容石園大廈地下室停車場何時施作瀝青工程，表示並不敢
              確定，只能確定施作時是夏天、天氣很熱，工人身上都是汗，並再三
              陳稱：「時間我記不得了」、「日子我搞不太清楚」、「詳細時間我
              想不起來了」可知證人不能證明容石園大廈地下室停車場鋪設柏油之
              確切時間。惟證人亦明確證稱，容石園大廈地下室停車場只有一次鋪
              設瀝青工程（該日訊問筆錄第六頁、第七頁參照）。
          綜合前開各證人所言，雖然對於被告何時僱請工人施作容石園地下室停車
          場瀝青鋪設工程之確切時間點並非完全一致，但可得確認的是其時間應在
          八十七年七月至八月間，檢察官於九十二年五月二十三日審判期日，亦將
          起訴書原記載八十八年八月間施工，更正為八十七年七月間施工。又查，
          被告僅施作過一次，被告並未於八十八年間第二次僱工鋪設瀝青之行為，
          是以告訴人之指訴即與事實不符而有瑕疵。而證人甲○○復證稱在其施工
          時（時間為八十八年間，被告施作鋪設瀝青工程後）所觀察到的蓄水池水
          泥蓋下方，並無其他雜物（本院九十二年四月二十九日訊問筆錄第十九頁
          第一行參照），可見被告八十七年七月間施作容石園大廈停車場工程後，
          迄八十八年間證人甲○○全面更換容石園大廈蓄水池水泥蓋為止，容石園
          大廈蓄水池水泥蓋下方沒有告訴人指訴之廢棄物存在，更足證被告並無本
          案犯行。
    （三）況前開廢棄物若真為八十七年七月間被告所僱用之工人所投入，因訊據被
          告供稱渠很少到現場，期間只有第一次證人庚○○找包工來向渠說明，整
          個過程都是請證人庚○○幫忙處理的（本院一卷第三十九頁參照），又並
          無任何證據證明被告有實際到場指揮、監工之行為，可知被告並非實際施
          工者，不瞭解現場施作之情形，對於工人是否將廢棄物棄置於蓄水池內，
          已非渠所能注意，況且本案廢棄物係遭拋棄在蓄水池內，而蓄水池又有水
          泥蓋封閉，外觀上無法一望即知有廢棄物遭到丟棄在內之事實，被告於工
          人施作完成從外觀上亦難以注意，縱使被告負有督促所僱工人將施工產生
          之廢棄物清運之注意義務，但被告對於所僱工人施工之過程及工人是否將
          廢棄物棄置於容石園地下室蓄水池內，尚難認渠能注意而不注意，自不能
          遽令被告負過失罪責。
六、綜上所述，被告所辯可資採信。公訴人所舉之證據與所指出之證明方法尚未足使
    本院確信被告犯罪，此外，於本院得依或應依職權調查證據之範圍內，又查無其
    他積極證據足證被告有何公訴人所指犯行，揆諸前開說明，積極證據不足為不利
    於被告事實之認定，即應為有利被告之認定，更不必有何有利之證據，不能證明
    被告犯罪，應為被告無罪之諭知。
據上論斷，應依刑事訴訟法第三百零一條第一項，判決如主文。
中      華      民      國      九十二      年    六      月     六    日
                                臺灣臺北地方法院刑事第三庭
                                    審判長  法  官    李英勇
                                            法  官    郭惠玲
                                            法  官    姚念慈
右正本證明與原本無異。
如不服本判決，得於判決送達十日內，向本院提出上訴狀上訴於臺灣高等法院（應附
繕本）。
                                            書記官    林義盛
中      華      民      國      九十二      年    六      月     六    日


司法院資訊處製作；財團法人民間司法改革基金會備份。
